# 急~求教陈版关于联营企业逆流交易及持股比例变化

提问人：QQ_9E71B7 时间：2016-05-24 15:51:57
求教陈版及各位大牛，公司A对公司B持股比例20%，本年全年A对B有金额较大的租金支出，本年 12 月由于B公司有股东撤资，因此A公司持股比例上升至30%。 问题1.由于其他股东撤资导致持股比例变化，A公司账面长投如何核算？目前A公司的做法是直接按照 12月撤资后的比例30%计算的损益调整并相应入账。 问题2.对于A公司对B公司的租金支出，我们如何考虑对损益的影响，是否需要分前 11 个月和后 1 个月，因为持股比例不一样。
多谢指教!

回答人：chenyiwei
1 、对于因联营企业其他股东撤资导致本企业被动的持股比例上升，可按照《企业会计准则第 2 号——长期股权投资（ 2014 年修订）》第十一条规定，将由此导致的在被投资企业净资产中所享有份额的变动数计入“资本公积——其他资本公积”。 2 、我理解一般情况下租金都是一方计入成本、费用，一方确认收入，因此期末无未实现损益。如果确实存在未实现损益情况的（如被投资方计入收入，投资方计入在建工程等资产成本），则后续该部分逆流交易损益实现时，仍按当初发生时的比例予以恢复处理。

提问人：QQ_9E71B7 时间：2016-05-26 16:06:00
陈版，不太理解，为什么是按照长投准则 11 条的规定计入资本公积，是因为属于“被投资单位除净损益、其他综合收益以及利润分配以外的所有者权益的其他变动的因素” 吗？

回答人：chenyiwei
是。

提问人：QQ_9E71B7 时间：2016-05-26 17:24:09
另外，是否应该是其他综合收益？谢谢

回答人：chenyiwei
其他综合收益的具体范围，目前采用正向列举方式，不在正向列举范围内的项目都不是其他综合收益。这个项目，长期股权投资准则是明确计入资本公积的。

提问人：QQ_9E71B7 时间：2016-06-14 18:00:52
陈版，关于上面说到的其他股东撤资导致我方在联营企业中持股比例增加的，假设我方在 14 年参与设立了联营企业，我方出自 60 ，联营企业总实收资本 300 ， 14 年亏损150. 15年 12 月 1 日由股东撤资，公司把该股东当初投入的 100 退还给股东，我方持股比例变为30%。 15 年公司盈利 120 万，假设每月均匀实现。公司的实收资本变为200. 我方 14 年底长投=60-150 20%=30 ，该金额等于净资产持股比例20%=（300-150） 20%=30. 对于 15 年，我方长投损益调整 =120/12 11 20%+120/12 30%=25，由于该股东撤资时并没有承担自己应承担的自公司成立至撤资时的亏损，这部分相当于也是我方承担了，-150*（30%-20%）+120/12 11 （30%-20%）=-4，我方的长投账面价值=30+损益调整25+我方承担的-4=51，也还是等于净资产*持股比例=（200-30)*30%=51.这上面的-4计入计入什么科目呢？资本公积？可是是个借方余额啊，那是不是应该计入投资收益呢。如果股东没有承担的自公司成立至撤资时的不是亏损是收益呢，这个贷方余额计入资本公积？所以跟是借方还是贷方相关

回答人：chenyiwei
按照长期股权投资准则第十一条规定，该-4应当是调整资本公积。准则并未对该金额为负数时的处理作出特殊规定。

提问人：QQ_9E71B7 时间：2016-06-15 15:42:19
点评
chenyiwei
按照长期股权投资准则第十一条规定，该-4应当是调整资本公积。准则并未对该金额为负数时的处理作出特殊规定。 发表于 昨天18:05
陈版，有一种看法，这个被动增加持股比例，属于用 0 对价取得了被投资单位净资产(因为是其他股东退出时没承担相应亏损，所以是取得是负数），对价大于净资产，属于正商誉，不作账务处理。请问您怎么看？
陈版，关于上面说到的其他股东撤资导致我方在联营企业中持股比例增加的，假设我方在 14 年参与设立了联营企业，我方出自 60 ，联营企业总实收资本 300 ， 14 年亏损150. 15年 12 月 1 日由股东撤资，公司把该股东当初投入的 100 退还给股东，我方持股比例变为30%。 15 年公司盈利 120 万，假设每月均匀实现。公司的实收资本变为200. 我方 14 年底长投=60-150 20%=30 ，该金额等于净资产持股比例20%=（300-150） 20%=30. 对于 15 年，我方长投损益调整 =120/12 11 20%+120/12 30%=25，由于该股东撤资时并没有承担自己应承担的自公司成立至撤资时的亏损，这部分相当于也是我方承担了，-150*（30%-20%）+120/12 11 （30%-20%）=-4，我方的长投账面价值=30+损益调整25+我方承担的-4=51，也还是等于净资产*持股比例=（200-30)*30%=51.这上面的-4计入计入什么科目呢？资本公积？可是是个借方余额啊，那是不是应该计入投资收益呢。如果股东没有承担的自公司成立至撤资时的不是亏损是收益呢，这个贷方余额计入资本公积？所以跟是借方还是贷方相关

回答人：chenyiwei
从 2014 年修订后CAS 2第十一条规定看，被动的股权比例增减都不是视同实际的股权收购或处置进行会计处理的。所以“用 0 对价取得了被投资单位净资产”的理解不恰当。